【裁判字號】    92,交上易,286
【裁判日期】    920808
【裁判案由】    過失傷害
【裁判全文】
臺灣高等法院刑事判決                          九十二年度交上易字第二八六號
    上  訴  人  臺灣板橋地方法院檢察署檢察官
    被      告  甲○○
右上訴人因過失傷害案件，不服臺灣板橋地方法院九十一年度交易字第四三三號，中
華民國九十二年五月七日第一審判決（起訴案號：臺灣板橋地方法院檢察署九十一年
度調偵字第五九號），提起上訴，本院判決如左：
    主  文
上訴駁回。
    理  由
一、公訴意旨略以：被告甲○○於民國九十年七月十二日晚上九時三十分許，駕駛車
    牌號碼八Ｋ─八四七一號自用小客車，沿臺北縣土城市○○路○段往北方向行駛
    ，欲在臺北縣土城市○○路○段、金城路一段與中華路路口左轉中華路時，應注
    意能注意車前狀況並隨時採取必要之安全措施，且依當時狀況並無不能注意之情
    形，竟疏未注意，在該交岔路口左轉，適有告訴人乙○○騎乘車牌號碼ＭＥＺ─
    五九六號重型機車沿臺北縣土城市○○路○段往中央路三段方向行駛，被告所駕
    駛之自用小客車左前方因而撞擊告訴人所騎乘上開機車之左側，致告訴人車倒地
    ，受有左股骨粗隆間骨折及頸椎扭傷之傷害，因認被告涉有刑法第二百八十四條
    第一項前段之過失傷害罪嫌。
二、按犯罪事實應依證據認定之，無證據不得推定其犯罪事實；不能證明被告犯罪者
    ，應諭知無罪之判決，刑事訴訟法第一百五十四條、第三百零一條第一項前段定
    有明文。所謂認定犯罪事實之證據，係指足以認定被告確有犯罪行為之積極證據
    而言，該項證據自須適合於被告犯罪事實認定，始得採為斷罪資料。又苟未能發
    現相當證據，或證據不足以證明，自不能以推測或擬制之方法，以為裁判基礎，
    有最高法院二十九年上字第三一○五號、四十年台上字第八六號判例可資參照。
    又按告訴人之指訴，係以使被告受刑事訴追為目的，是其陳述是否與事實相符，
    仍應調查其他證據以資審認，復最高法院五十二年台上字第一三○○號判例可參
    。
三、訊據被告堅決否認有何過失傷害犯行，辯稱：其當時係依照交通號誌行駛，看到
    左轉綠燈亮，才跟著前方車輛左轉，本件肇事係因告訴人騎機車闖紅燈突然過來
    ，其根本無從閃避。又該處左轉並非九十度左轉，而是有一點斜向左轉，所以告
    訴人之機車撞到其所駕駛自用小客車之左前方保險桿，其並無過失等語。經查：
（一）被告於警訊時即供稱：當時其載著母親從亞太量販店買東西要回板橋家，行經
      中央路三段，欲左轉到中華路，告訴人騎乘重機車ＭＥＺ─五九六號機車闖紅
      燈過來與其發生擦撞，當時從中央路左轉到中華路的交通號誌為一個直行燈和
      左轉的號誌指示等語（見第一○三○號偵查卷第六頁），復於偵查、原審及本
      院均供述：其係跟著前面一輛車，由中央路左轉到中華路，當時是左轉綠燈，
      其才跟著前方車輛左轉等語（見第一○三○號偵查卷第三八頁反面、原審卷第
      八九頁、本院卷第十六頁），證人即被告之母親張秋雪亦證稱：「當時我們是
      綠燈左轉，跟著一台車從土城市○○路左轉往中華路方向，我們是靜止狀態被
      告訴人撞的，有一部機車衝撞過來，被告煞車來不及，就衝撞到告訴人，我下
      車去牽告訴人，告訴人說我撞到人就要賠錢」（見原審卷第二十頁）。雖告訴
      人一再指稱係被告闖紅燈，其車道係直行綠燈云云，惟本件車禍經送請臺灣省
      臺北縣區車輛行車事故鑑定委員會及臺灣省車輛行車事故覆議鑑定委員會鑑定
      結果，均無法研判肇事時，被告及告訴人雙方究竟何者闖紅燈行駛，有臺灣省
      臺北縣區車輛行車事故鑑定委員會九十一年五月八日北鑑字第九一○四八二號
      函（見第五九號偵查卷第六頁）及臺灣省車輛行車事故覆議鑑定委員會九十一
      年八月一日府覆議字第九一一三五三號函在卷可參（見第五九號偵查卷第九頁
      ），亦無其他證據足資認定被告闖紅燈左轉，而證人張秋雪證詞之可信度亦無
      事證足以推翻，且衡諸該路口之車輛流向，被告既可不虞對向直行車駛來而跟
      著前車左轉，益足認其並未闖紅燈，自難僅憑告訴人之指訴即遽認被告有闖紅
      燈左轉之情事。雖告訴人以證人張秋雪前揭所述：是在靜止狀態遭告訴人機車
      衝撞，而煞車不及等語，而既係靜止狀態，如何會發生被告煞車不及之情況？
      可見所證上情矛盾且語意不清云云（見本院卷第三六頁）。然參酌被告所稱：
      其於綠燈後起步，跟著前面的車左轉，當時速度很慢，幾乎是靜止狀態等情（
      見本院卷第三五頁），可見所謂靜止狀態只是形容當時速度很慢，而告訴人之
      機車突然闖紅燈過來，因而無從反應。上開語意表達上之未臻精確完足，無妨
      真意之陳述，自難遽認證詞矛盾。告訴人另指：如其闖紅燈，被告又跟著前車
      左轉，其應撞上第一輛車，而非被告之車輛云云（見本院卷第三三頁），惟告
      訴人既係闖紅燈突然而來，未注意車前狀況或自以為有機會可從中穿越，即不
      一定撞上左轉之第幾輛車，所稱上情自無足採。
（二）按汽車駕駛人，行經有燈光號誌管制之交岔路口闖紅燈者，處新臺幣一千八百
      元以上五千四百元以下罰鍰，道路交通管理處罰條例第五十三條定有明文；且
      汽車行駛至交岔路口，其行進、轉彎應遵守燈光號誌，道路交通安全規則第一
      百零二條第一項第一款亦有明文。又汽車駕駛人雖可信賴其他參與交通之對方
      亦能遵守交通規則，同時為必要之注意，謹慎採取適當之行動，而對於不可知
      之對方違規行為並無預防之義務，然因對於違規行為所導致之危險，若屬已可
      預見，且依法律、契約、習慣、法理及日常生活經驗等，在不超越社會相當性
      之範圍應有注意之義務者，自仍有以一定之行為避免結果發生之義務，有最高
      法院七十四年台上字第四二一九號判例可資參照，此即「信賴原則」。於交通
      頻繁之社會，交通事故甚難完全避免，而以「信賴原則」界定行為人之安全注
      意義務範圍。
    １案發現場經原審履勘所見：被告駕車由臺北縣土城市○○路往中華路方向之號
      誌燈為四個燈號，而由中央路左轉中華路之左轉燈號為綠燈時，告訴人駕車由
      臺北縣土城市○○路往中央路方向之號誌為紅燈（見原審卷第九八頁反面）。
      而被告遵照左轉綠燈之交通號誌指示，跟著前方車輛，駕駛自用小客車由臺北
      縣土城市○○路○段左轉至中華路等情，已如前述，足認案發當時係被告騎乘
      之機車闖紅燈，肇致車禍發生。依一般謹慎理性駕駛者之經驗，於無號誌管制
      之交岔路口，駕車者欲左轉時自應注意前方及對向車道之直行車輛；而在有燈
      號管制之交岔路口左轉綠燈亮時，駕車跟著前方車輛左轉，必會謹慎注意欲左
      轉進入之車道擁塞情形，並注意與前方車輛保持安全距離，至於對向車道之直
      行車輛，則因燈光號誌為紅燈而暫停於停止線前，一般人即信賴其他參與交通
      者亦能遵守交通規則。被告既係遵守交通號誌而駕車左轉，而告訴人違背參與
      交通者對於號誌遵守之信賴，突然闖紅燈過來，被告已盡公訴人起訴書所指注
      意車前狀況之義務，亦難認可避免車禍結果之發生，實難遽指被告有何過失。
    ２告訴人另指肇事現場中央路三段往北方向或金城路方向之交通號誌共有四個，
      依次為綠燈直行及左轉方向同時亮，其次為綠燈直行，再次為黃燈，再次為紅
      燈。被告可能於綠燈直行時，不知其不可左轉，而繼續向前開，而於中途時交
      通號誌變為紅燈，致撞及告訴人之機車；且當時被告車速既不快，卻未及煞車
      ，可推知其並未與前車保持安全距離，行車漫不經心云云。然其所稱被告未遵
      行交通號誌左轉之情形，不過無證據之推斷；而被告於信賴交通參與者遵守號
      誌之情況下，雖所為左轉車速甚慢，然對於突如其來之告訴人機車亦未必來得
      及反應，實難據此反為推論被告未盡注意義務。另公訴人上訴意旨指：告訴人
      之重型機車車頭左側下方車殼毀損，左側內部置物箱毀損、左側腳踏板碎裂及
      左側乘客腳踏板剝落，足認係被告之車輛撞擊告訴人之左側車身，而非告訴人
      自行衝撞被告車輛。惟上開不過兩車碰撞結果所生車損情形，告訴人機車受損
      嚴重，且依該機車係卡在被告自用小客車前輪下之情況以觀，尚無從如公訴人
      所指遽以推斷係被告撞擊告訴人，亦即並不表示肇事責任即係被告。公訴人並
      據以衍生未必適用信賴原則云云，自無足採。
（三）綜上所述，尚難認被告有何過失犯行，此外復查無其他積極證據足資證明被告
      有何公訴人所指之過失行為，其犯罪行為尚屬不能證明。
四、原審依調查證據之結果，斟酌全辯論意旨，認被告犯罪不能證明，依法為無罪之
    諭知，經核並無不合。公訴人上訴意旨以：證人張秋雪係被告之母親，為圖被告
    免受刑責，已不無附和被告陳述之可能，且其係經被告附載之乘客，未必注意車
    前狀況及該路口之號誌。又依告訴人重型機車損壞情形，足認係被告之車輛撞擊
    告訴人之左側車身，而非告訴人自行衝撞被告車輛。而被告果未遵行顯示方向燈
    及注意車前狀況，即無適用信賴原則之餘地。且告訴人縱屬至愚，亦不致見前方
    車輛迅速通過之情況下，不顧生命安危貿然通行，原審僅依證人張秋雪之證詞核
    與被告所辯一致，而未調查其他目擊證人，即予適用信賴原則，尚無足採，而指
    摘原判決不當云云。惟上開所指俱無可採，公訴人所為上訴，為無理由，應予駁
    回。
據上論斷，應依刑事訴訟法第三百六十八條，判決如主文。
本案經檢察官郭弘佑到庭執行職務。
中      華      民      國    九十二    年      八      月      八      日
                              臺灣高等法院交通法庭
                                  審判長法  官  楊  照  男
                                        法  官  陳  炳  彰
                                        法  官  王  詠  寰
右正本證明與原本無異。
不得上訴。
                                        書記官  駱  麗  君
中      華      民      國    九十二    年      八      月      八      日


司法院資訊處製作；財團法人民間司法改革基金會備份。
